【裁判字號】    98,台上,3177
【裁判日期】    980611
【裁判案由】    強盜
【裁判全文】
最高法院刑事判決            九十八年度台上字第三一七七號
上  訴  人  甲○○
上列上訴人因強盜案件，不服台灣高等法院中華民國九十八年三
月三十一日第二審判決（九十七年度上訴字第五七四０號，起訴
案號：台灣台北地方法院檢察署九十七年度偵字第一四三０三、
一六九九一號），提起上訴，本院判決如下：
    主  文
上訴駁回。
    理  由
按刑事訴訟法第三百七十七條規定，上訴於第三審法院，非以判
決違背法令為理由，不得為之。是提起第三審上訴，應以原判決
違背法令為理由，係屬法定要件。如果上訴理由書狀並未依據卷
內訴訟資料，具體指摘原判決不適用何種法則或如何適用不當，
或所指摘原判決違法情事，顯與法律規定得為第三審上訴理由之
違法情形，不相適合時，均應認其上訴為違背法律上之程式，予
以駁回。本件上訴人甲○○上訴意旨略稱：(一)、上訴人因破壞門
鎖進入王棣房屋之聲音過大，致附近鄰居董張秀美外出查看，與
上訴人同往之宋簡傳見狀即先行逃逸，上訴人豈有不隨後迅速逃
離，而仍留在現場屋內搜尋財物之可能。則上訴人既未著手搜尋
財物而為竊盜行為之實行，所為即不構成加重竊盜罪，自亦不構
成加重準強盜罪。乃原判決論上訴人以加重準強盜罪，於法有違
。(二)、依原判決事實欄之認定記載，上訴人逃離王棣房屋後，先
在台北市○○街與南寧路口與林龍波對峙，嗣上訴人繼續逃至台
北市○○路與中華路口附近，於欲搭計程車離去時遭林龍波逮捕
。則上訴人並非在王棣房屋對林龍波施以強暴，嗣逃至台北市○
○街與南寧路口時，上訴人亦未持續攻擊林龍波，則上訴人並非
當場對林龍波施以強暴，所為自不構成加重準強盜罪。乃原審未
詳細斟酌上情，逕論上訴人以加重準強盜罪，於法有違。(三)、上
訴人聲請調閱案發時相關路口之錄影帶，用以查明案發經過之實
際狀況。乃原判決僅以上訴人聲請調取何路口之錄影帶不明，且
案發後時隔已久，當已無從再為調取為由，即就上情未再為調查
，並逕為不利上訴人之認定，於法有違等語。
惟查原判決認定上訴人有如原判決事實欄所載之攜帶兇器、毀壞
門扇、於夜間侵入住宅竊盜，因脫免逮捕，而當場施以強暴，未
遂（累犯）犯行，係以訊據上訴人雖否認有前揭犯行，辯稱：伊
於案發當天雖有進入王隸之房屋，然伊發現該處是空屋後即離去
，伊出來時並未看到董張秀美，走到巷子口即遇見林龍波，林龍
波未表明係警察，即沿路不停毆打伊，伊先將螺絲起子丟掉，後
來被打到沒有辦法，才將折疊刀架在胸前，逃跑時又將折疊刀丟
掉，林龍波撿起螺絲起子及折疊刀要打伊，林龍波可能因此受傷
云云。然查上訴人供承竊盜未遂等情，核與王隸、董張秀美、林
龍波所證述之情節，及與上訴人共同竊盜未遂之宋簡傳所供承之
情節相符，宋簡傳該共同加重竊盜未遂犯行部分，並經第一審法
院另案判處有期徒刑六月，有該院九十七年度簡字第四二七三號
刑事判決附卷可稽。又上訴人竊盜未遂犯行遭董張秀美、林龍波
發現後，為脫免逮捕，對林龍波施以強暴等情，並經董張秀美、
林龍波證述甚詳，林龍波並證稱：伊住在王棣房屋後面，伊聽到
該屋有敲擊門鎖聲而過去看，有個人從屋內衝出來撞到伊後跑掉
，伊聽見屋內還有人而要進去時，上訴人就接著跑出來，伊跟上
訴人說伊是警察，問上訴人來這裡做什麼，上訴人說不要為難他
就跑了，伊就追捕上訴人至柳州街，上訴人突然拿出折疊刀往伊
臉部劃，伊用手去擋而左手中指遭劃傷縫三針，上訴人繼而右手
拿螺絲起子揮舞，不讓伊靠近並跑至中華路，伊拿雨傘抵抗上訴
人之攻擊，上訴人最後跳上計程車欲逃離，伊攔下計程車並將上
訴人拖下，螺絲起子、折疊刀一直都在上訴人身上等情明確。而
林龍波因遭上訴人持折疊刀攻擊，而受有如原判決事實欄所載之
傷勢，並有台北市立聯合醫院中興院區所出具之診斷證明書可稽
。堪認上訴人確有如原判決事實欄所載之犯行，其否認辯解各語
，無非係屬事後卸責之詞，不足採信。並敘明上訴人雖聲請調閱
案發時相關路口之錄影帶，然上訴人並未陳明究係聲請調取何路
口之錄影帶，且案發後時隔已久，當已無從再為調取，況本件事
證已經明確，經核亦無再為調閱之必要等情，予以綜合判斷。因
而維持第一審關於論處上訴人攜帶兇器、毀壞門扇、於夜間侵入
住宅竊盜，因脫免逮捕，而當場施以強暴，未遂（累犯）罪刑部
分之判決，駁回上訴人在第二審之上訴，已於判決內說明其所憑
之證據及其認定之理由，從形式上觀察，並無違背法令之情形。
按證據之取捨與證據之證明力如何，均屬事實審法院得自由裁量
、判斷之職權；苟其此項裁量、判斷，並不悖乎通常一般之人日
常生活經驗之定則或論理法則，又於判決內論敘其何以作此判斷
之心證理由者，即不得任意指摘其為違法，而據為提起第三審上
訴之合法理由。原判決綜合上述各項證據資料，認定上訴人已進
入王棣屋內搜尋財物，上訴人確有前揭犯行等情，乃屬其採證認
事調查職權之合法行使，不容任意指為違法。刑法第三百二十九
條準強盜罪所稱當場，並不以實行竊盜或搶奪者尚未離去現場為
限，即已離盜所而尚在他人跟蹤追躡中，仍不失為當場。原判決
認定上訴人係在林龍波追躡中，為林龍波追及而為脫免逮捕，持
折疊刀攻擊林龍波受傷，其當場對林龍波施以強暴，所為係犯刑
法第三百三十條第二項、第一項之加重準強盜未遂罪，其適用法
則並無違誤。按有利於被告之證據不採納及應於審判期日調查之
證據，係指該證據倘予採納或經調查所能證明者，得以推翻原審
判決所確認之事實，而得據以為不同之認定而言。如非事理所必
然，或係無從調查之證據方法，即欠缺其調查之必要性，縱未調
查，或未於理由特加說明，均與所謂違背法令之情形不相適合。
原判決已說明上訴人雖聲請調閱相關路口之錄影帶，然上訴人究
聲請調閱何路口之錄影帶不明，又案發後時隔已久，當已無從再
為調取，況本件事證已經明確，經核亦無再為調閱之必要等情甚
詳。且原審縱就上情再為調查，亦非即能為有利於上訴人之論斷
，尚不得任意指摘原審有應調查之證據而未予調查之違法。況原
審於最後審判期日調查證據完畢開始辯論前，審判長問上訴人及
其原審指定辯護人尚有何證據請求調查，上訴人並未聲請再就上
情予以調查，而其指定辯護人亦答稱：「無」（原審卷第六十三
頁）。而本院為法律審，上訴人在本院又為此爭執，自非依據卷
內資料執為指摘之合法上訴第三審理由。上訴人徒憑己意或就原
判決已有說明之事項，或就原審判斷證據證明力之合法職權行使
，漫指其違法，重為單純事實上之爭執，難謂係適法上訴第三審
之理由，其上訴違背法律上之程式，應予駁回。
據上論結，應依刑事訴訟法第三百九十五條前段，判決如主文。
中    華    民    國  九十八  年    六    月   十一   日
                      最高法院刑事第一庭
                          審判長法官  董  明  霈
                                法官  林  茂  雄
                                法官  張  祺  祥
                                法官  吳  昆  仁
                                法官  蘇  振  堂
      本件正本證明與原本無異
                                      書  記  官
中    華    民    國  九十八  年    六    月   十七   日
                                                      V


司法院資訊處製作；財團法人民間司法改革基金會備份。
